臺灣高雄地方法院交通事件裁定　　　　100年度交聲字第245號
原處分機關　高雄市政府交通局
法定代理人　王國材
異　議　人
即受處分人　朱展輝
上列受處分人因違反道路交通管理處罰條例案件，對於高雄市政
府交通局所為之處分（原處分：高市交裁字第裁32-B00000000號
），聲明異議，本院裁定如下：
    主  文
異議駁回。
    理  由
一、原處分意旨略以：異議人即受處分人（下稱異議人）朱展輝
    明知其所有MERCEDES BENZ 廠牌之自用小客車（車身號碼：
    WDB000000-0F280054號）未依公路法規定取得安全審驗合格
    證明，亦未向主管機關領用牌照，竟於民國99年12月9 日下
    午4 時許，懸掛他牌在上開自用小客車上，行經高雄市○○
    ○路17 5號前，由高雄市政府警察局交通警察大隊第2 中隊
    新興分隊員警盤查發覺，而予以舉發，並開立高市警交字第
    B00000 000號舉發違反道路交通管理事件通知單（下稱舉發
    通知單），而高雄市政府交通局依據道路交通管理處罰條例
    第12條第1 項第1 款、同條第2 項規定，認定異議人「未領
    用牌照行駛」，於100 年1 月10日以高市交裁字第裁32-B00
    000000號裁決書（下稱裁決書）裁處異議人罰鍰新臺幣（下
    同）3,600元，並沒入上開自用小客車等語。
二、異議意旨略以：系爭自用小客車（車身號碼：WDB000000-0F
    280054號）是MERCEDES BENZ 廠牌，車型E300，2996CC，19
    94年份，重1640公斤，有海關進口報單及輸出證明書可憑。
    而車輛型式安全審驗管理辦法第7 條、第8 條固有規定就「
    在國外已領照使用但未報廢之車輛」申請車型安全審驗者，
    應檢附一定資料向審驗機構提出申請，惟並無「在國外已領
    照使用但未報廢之車輛」應於進口後如何期限內申請少量車
    型安全審驗，逾期即不得申請、應為沒入之明文。況查，系
    爭車輛既於本件違規查獲時，已遭「當場吊扣空車」，異議
    人短期內亦無繼續駕駛而有同類型交通違規之可能；參以系
    爭車輛若屬「可申請進口舊車審驗之車型」且有同型車輛檢
    驗合格者，是否完全無「申請少量車型安全審驗」合格、登
    記領牌之可能，則原處分機關於作成「車輛沒入處分」之前
    ，未給予異議人陳述意見之機會，亦未定相當期限要求異議
    人先請補正上開申請審驗，逾期不為補正，或無從補正時，
    始為沒入之處分，即遽興「罰鍰處分」同時為「車輛沒入處
    分」，尚與行政程序法第7 條、第102 條、第104 條所揭示
    「行政行為之比例原則」、「做成處分前給予相對人陳述意
    見之原則」有違。從而，原處分就此部分行政程序實存有瑕
    疵，且該瑕疵已損害（剝奪）異議人就系爭車輛之財產權，
    為此，自應由原處分機關另為適法之行政處分，並提出本院
    99年度交聲字第1696號裁定書為憑據云云。
三、按汽車有未領用牌照行駛者，處汽車所有人新臺幣3,600元
    以上10,800元以下罰鍰，並禁止其行駛；前項第1款中屬未
    依公路法規定取得安全審驗合格證明之車輛並沒入之，道路
    交通管理處罰條例第12條第1 項第1 款、同條第2 項分別定
    有明文。次按汽車及電車均應符合交通部規定之安全檢驗標
    準，並應經車輛型式安全檢測及審驗合格，取得安全審驗合
    格證明書，始得辦理登記、檢驗、領照，公路法第63條第1
    項亦有明文。又按汽車牌照包括號牌、行車執照及拖車使用
    證，為行車之許可憑證，由汽車所有人向公路監理機關申請
    登記，道路交通安全規則第8 條第1 項復有明文。再按車輛
    型式安全審驗係指車輛申請新領牌照前，對其特定車型之安
    全及規格符合性所為之審驗；國內車輛製造廠、底盤車製造
    廠、車身打造廠、進口商及進口人，其製造、打造或進口之
    車輛，應經檢測機構或審驗機構依交通部所訂車輛安全檢測
    基準檢測並出具安全檢測報告，並向審驗機構申請辦理車輛
    型式安全審驗合格且取得安全審驗合格證明書後，始得向公
    路監理機關辦理新領牌照登記、檢驗、領照，車輛型式安全
    審驗管理辦法第1 條第1 項第1 款、第3 條亦分別規定甚明
    。另申請車輛型式安全審驗有在國外已領照使用但未報廢之
    車輛之情形者，應改依少量車型安全審驗方式辦理，車輛型
    式安全審驗管理辦法第7 條第1 項第3 款有明文；又辦理少
    量車型安全審驗，其申請車輛應為同車型規格之完成車，且
    每案申請輛數應不逾二十輛。但屬第一項第3 款至第5 款之
    車輛，應逐車辦理少量車型安全審驗，車輛型式安全審驗管
    理辦法第7 條第3項有明文。
四、經查：
(一)、異議人經警舉發其所駕駛之系爭車輛並未領有車牌，且未依
    公路法規定取得安全審驗合格證明而行駛，嗣經原處分機關
    以其違規事證明確，而裁處如上述內容之裁罰等情，有高雄
    市政府警察局99年12月9 日高市警交字第B00000000 號舉發
    通知單及原處分機關100 年1 月10日高市交裁字第裁32-B00
    000000號裁決書各1 份在卷可稽（見本院100 年度交聲字第
    245 號卷第14頁、第15頁）。
(二)、異議人為前揭辯稱，本院逐項說明其辯解不可採，應予異議
    駁回之理由如下：
１、異議人辯稱：『並無「在國外已領照使用但未報廢之車輛」
    應於進口後如何期限內申請少量車型安全審驗，逾期即不得
    申請、應為沒入之明文』云云。實則，本案原處分機關係以
    異議人未依公路法規定取得安全審驗合格證明，亦未向主管
    機關領用牌照，即於99年12月9 日下午4 時許，懸掛他牌在
    系爭自用小客車上，並行經高雄市○○○路175 號前，為警
    察查獲、舉發，而認定異議人「未領用牌照行駛」，且未依
    公路法規定取得安全審驗合格證明，遂依據道路交通管理處
    罰條例第12條第1 項第1 款、同條第2 項予以沒入系爭車輛
    。故異議人所稱逾期即不得申請車輛安全審驗、應為沒入，
    乃有所誤認。
２、異議人另辯稱：原處分機關於作成「車輛沒入處分」之前，
    未給予異議人陳述意見之機會，亦未定相當期限要求異議人
    先請補正上開申請審驗，即為「車輛沒入處分」，與行政程
    序法第7 條、第102 條、第104 條規定有違云云。然而，高
    雄市政府警察局於99年12月9 日填製上開舉發通知單與異議
    人收受時，該舉發通知單上即表明「應到案日期：99年12月
    25日前」、「應到案處所：高雄市交通事件裁決所」，且舉
    發通知單上「收受通知聯者簽章」欄內，亦有異議人署名，
    有前揭舉發通知單1 份在卷可考（見本院100 年度交聲字第
    245 號卷第14頁），足認原處分機關已依據行政程序法第10
    2 條、第104 條規定給予異議人陳述意見之機會。再者，汽
    車有未領用牌照行駛，且未依公路法規定取得安全審驗合格
    證明，依據道路交通管理處罰條例第12條第1 項第1 款、同
    條第2 項規定即應沒入系爭車輛；並無應定相當期限要求汽
    車所有人先補正申請審驗程序，逾期未補正，始予沒入系爭
    車輛之規定，故異議人前揭辯解亦有所誤會。
３、異議人並提出本院99年度交聲字第1696號裁定書為憑據，但
    是調閱前揭卷宗，發覺該案車主業於98年9 月9 日以受刑人
    身分入監服刑，他人於98年10月3 日19時50分許，駕駛未領
    用牌照車輛行駛，是以該舉發違反道路交通管理事件通知單
    ，並非由該車主收受，亦未知悉應於何時至交通事件裁決所
    表示意見，有該案之舉發違反道路交通管理事件通知單、裁
    決書各1 份、高雄市交通局函文3 份、交通部函文、該車主
    之臺灣高等法院被告前案紀錄表、聲明異議狀節本各1 份附
    卷可憑（見本院100 年度交聲字第245 號卷第19頁至第24頁
    ）。惟本件異議人係親自收受舉發通知單，應知悉陳述意見
    之期限與處所，而與本院99年度交聲字第1696號聲明異議之
    情節不同，尚難比附援引。
(三)、綜上所述，異議人有駕駛未領用車牌且未依公路法取得安全
    審驗合格證明之系爭車輛之違規事實，既可認定，則原處分
    機關依道路交通管理處罰條例第12條第1 項第1 款、第2 項
    之規定，裁處異議人罰鍰3,600 元，並沒入上開自用小客車
    之處分，於法核無不當，本件異議人之異議為無理由，應予
    駁回。
五、據上論結，依道路交通事件處理辦法第18條，裁定如主文。
中    華    民    國   100    年    6     月    22    日
                  交通法庭  法  官  陳川傑
以上正本證明與原本無異。
如不服本裁定，應於收受送達後5 日內向本院提出抗告狀。
中    華    民    國   100    年    6     月    23    日
                            書記官  林昭吟